# 非同一控制取得被购买方100%股权的会计处理问题

提问人：qiaoyf 时间：2012-05-30 15:45:07
《企业会计准则讲解》（ 2010 ）第 338 页明确：“非同一控制下的企业合并中，购买方通过企业合并取得被购买方100%股权的，被购买方可以按照合并中确定的可辨认资产、负债的公允价值调整其账面价值。”问题是： 第一，被购买方在调整资产、负债的账面价值时，是同时调整资本公积，还是调整损益？ 第二，被购买方调整资产、负债的公允价值后，税法是否认可调整后的资产、负债价值？

回答人：chenyiwei
回复 qiaoyf 的帖子
1 、通常理解应当比照资产重估处理，增值额在扣除对应的递延所得税负债后，调整被购买方自身财务报表上的资本公积。
2 、此类交易在税法上被认定为股权收购。根据财税[2009]59号文规定：“股权收购，是指一家企业(以下称为收购企业)购买另一家企业(以下称为被收购企业)的股权，以实现对被收购企业控制的交易。收购企业支付对价的形式包括股权支付、非股权支付或两者的组合”。第四条第（三）项规定，企业股权收购、资产收购重组交易，“收购方取得股权或资产的计税基础应以公允价值为基础确定”，但“被收购企业的相关所得税事项原则上保持不变”。根据上述规定，由于“被收购企业的相关所得税事项原则上保持不变”，因此被收购企业在继续保持独立纳税人地位的情况下，其对资产、负债价值所作的帐务调整不会得到税法上的认可，不会改变被收购方各项资产、负债的计税基础。